臺灣臺北地方法院交通事件裁定　　　　 96年度交聲字第626號
原處分機關　臺北市交通事件裁決所
異　議　人　甲○○
即受處分人
上列異議人即受處分人因違反道路交通管理處罰條例案件，對於
交通部公路總局臺北市交通事件裁決所中華民國九十六年五月二
十三日所為之處分（原處分案號：北市裁二字第裁二二─ＡＴ0
000000號)，聲明異議，本院裁定如下：
    主  文
異議駁回。
    理  由
一、原處分機關裁決意旨略以：異議人即受處分人甲○○於民國
    九十六年一月二十五日上午五時五十四分許，將其所有之車
    牌號碼ＤＧ─五七六五號自用小客車（下稱系爭車輛）停放
    在臺北市○○區○○路二段二巷四十六號路旁之身心障礙者
    專用停車位，因未依規定將專用停車位識別證置於汽車擋風
    玻璃明顯處，經台北市政府警察局文山第一分局木柵派出所
    員警依法舉發，爰依道路交通管理處罰條例第五十六條第一
    項第十款規定，裁處異議人罰鍰新台幣（下同）一千二百元
    。
二、聲明異議意旨略以：伊固有於舉發通知單上所載時間、地點
    將系爭車輛停放於身心障礙者專用停車位，然伊因重度肢體
    障礙而領有身心障礙者專用停車位識別證，依規定當可停放
    車輛在身心障礙者專用停車位，本件可能是因伊行動不便，
    上下車時不慎將識別證掉落，伊事後既已出示專用停車位識
    別證，監理單位應予銷單，為此聲明異議，請求撤銷原處分
    等語。
三、按汽車駕駛人停車時，於身心障礙專用停車位違規停車者，
    處（新臺幣）六百元以上一千二百元以下罰鍰，並應以最高
    第四項前段定有明文；次按身心障礙者本人或同一戶籍之家
    屬一人得申請身心障礙者專用停車位識別證明；申請專用停
    車位識別證者，應具有汽車或機車之駕駛執照及行車執照；
    其申請機車專用停車位識別證者，以經監理單位檢驗合格之
    特製車者為限；使用身心障礙者專用停車位者，除掛有專用
    牌照之車輛外，應將專用停車位識別證置於汽車擋風玻璃明
    顯處或黏貼於機車車首，以供查核檢驗；違規佔用路邊停車
    場專用停車位者，由交通勤務警察、法令執行交通稽查任務
    人員或交通助理人員依道路交通管理處罰條例第五十六條規
    定辦理，此有內政部及交通部依身心障礙者保護法第四十八
    條第二項規定、授權，由二部會會銜訂定發布之「身心障礙
    者專用停車位設置管理辦法」第九條第一項、第十四條第一
    項分別著有規定，而上開身心障礙者專用停車位設置管理辦
    法，既係依身心障礙者保護法第四十八條第二項規定，經立
    法機關授權由中央主管機關（即內政部）會同交通、營建等
    相關單位訂定之行政命令，當具有法之拘束力。
四、經查：
　　(一)異議人即受處分人甲○○所有之車牌號碼ＤＧ─五七六五
  　　號自用小客車（即系爭車輛）確實領有使用身心障礙專用
    　停車位之資格，而於九十六年一月二十五日上午五時五十
      四分許，將系爭車輛停放在臺北市○○區○○路二段二巷
      四十六號路旁，樹立有殘障專用停車位標誌、地上標繪藍
      色格位之身心障礙者專用停車位內之事實，為異議人所不
      爭執，並有異議人所提出之身心障礙者專用停車位識別證
      影本（核與原本無誤後發還）以及本案舉發照片、台北市
      政府警察局文山第一分局九十六年四月十日北市警文一分
      交字第０九六三０七三五二００號書函影本各一份在卷可
      稽，此部分事實應堪認定。
　　(二)異議人雖辯稱：伊領有身心障礙者專用停車位識別證，當
  　　時可能因上下車時，不慎掉落云云。然證人即舉發員警乙
    　○○於本院調查時結證稱：其從事警察工作將近二十六年
      ，且自八十年七月十三日起即在台北市政府警察局文山第
      一分局木柵派出所擔任員警職務，本案舉發當時，確實在
      臺北市○○區○○路二段二巷四十六號路旁之殘障專用停
      車位內發現系爭車輛，經觀察系爭車輛前擋風玻璃明顯處
      （可透視到駕駛座、方向盤及副駕駛座置物箱等處）、車
      牌等，均未擺放殘障專用停車證，因此開單舉發等語明確
      （見本院九十六年六月二十六日訊問筆錄），復觀諸卷附
      違規採證照片，透過系爭車輛前擋風玻璃，明顯可見正副
      駕駛座前方除放置一頂帽子外，並未有任何文件、證件夾
      放，況以一般執勤員警之專業訓練而言，對於該等職務上
      事項之觀察程度自遠較一般人更為專注，其誤判之可能性
      極低，而證人乙○○為台北市政府警察局文山第一分局木
      柵派出所員警，其因執行巡邏勤務而至該地，與異議人素
      不相識，復無仇怨，證人乙○○於負有具結義務並可能受
      偽證罪處罰之情形下，而於法庭為前揭證言，其證言之憑
      信性應可獲得擔保，復無任何證據足以證明證人之證述具
      有明顯不可憑信之情形，自不得僅因其為原舉發警員，而
      全面否認其於訴訟法上原具有之證人適格；況證人乙○○
      為依法執行交通勤務之交通警員，其所為舉發之執行職務
      行為，乃依法就特定具體事件所為之具有公法上效果之單
      方行政行為，基於公務員公法上行為具有公信力之原則，
      該行政行為原則上應可推定其為正當無誤，且於行政事務
      日趨繁雜、愈益強調行政效能之現今社會，若謂公務員所
      為一切行政行為均須預留證據以為日後之證明，顯將對於
      國家行政事務之推行產生阻礙，因此刑事訴訟法中關於犯
      罪證據有關之規定，而與原屬於行政秩序罰之交通違規裁
      罰事件之本質不合之部分，於交通違規聲明異議案件之審
      理程序中，自不在準用之列，其理甚明。是證人乙○○就
      其親眼見聞，受有具結程序及偽證罪之擔保之情形下，於
      本院所為之前開證詞，所述內容非僅與舉發通知單所載違
      規事實相符，且與卷內其他客觀證據並無齟齬，復無違背
      一般經驗或論理法則之情形，足證異議人確有於上揭時、
      地將系爭車輛停放在身心障礙者專用停車位內，且未依規
      定於前擋風玻璃明顯處放置專用停車位識別證以供查核之
      行為，應屬疑義。
　　(三)至異議人辯稱：伊確為殘障人士，縱員警舉發當時未發現
  　　專用停車證，但事後伊已提出，監理單位應予銷單云云。
      然按身心障礙者專用停車位設置管理辦法之立法目的，在
      於維護身心障礙者之合法權益及生活，保障其公平參與社
      會生活之機會，結合政府及民間資源，規劃並推行各項扶
      助及福利措施，立法機關乃於身心障礙者保護法第四十八
      條第二項授權主管機關制定身心障礙者專用停車位設置管
      理辦法，以為有關行政機關依法行政之依據。考之身心障
      礙者專用停車位設置管理辦法第九條、第十四條規定應將
      專用停車位識別證置於汽車擋風玻璃明顯處之立法意旨，
      在藉由專用停車位識別證之正確置放，以使查核者得迅及
      、正確檢驗佔用者之身分，而確保殘障停車位能依規劃目
      的運用，如同道路交通管理處罰條例第十四條第二款規定
      行車執照應隨車攜帶，具有同樣的管制目的，亦為主管機
      關必要之管理措施，此等規定，自應一體適用於所有汽車
      駕駛人，縱身心障礙者本人亦應受規範。次查，道路交通
      管理處罰條例第五十六條第一項第十款之規定係：「於身
      心障礙專用停車位違規停車。」，並非「未領有身心障礙
      停車證者將汽車停放在身心障礙停車位」，是以如汽車駕
      駛人除所駕駛者係掛有專用牌照之車輛外，縱領有專用停
      車位識別證，但未依身心障礙者專用停車位設置管理辦法
      將識別證放置於車內擋風玻璃明顯處，仍屬違反該辦法第
      九條之「規範義務」，而構成於身心障礙專用停車位「違
      規停車」。準此，本件執勤員警即證人乙○○因未見系爭
      車輛之前擋風玻璃明顯處有放置專用停車位識別證而認異
      議人違規在身心障礙專用停車位停車，並加以開單舉發，
      於法自無不合。
    (四)綜上所述，異議人否認前開違規行為所為之辯解，尚無足
      採，堪認異議人確有於前揭時、地，於身心障礙專用停車
      位違規停車之事實無訛。
五、從而，原處分機關對異議人之前揭違規行為，依違反道路交
    通管理處罰條例第五十六條第一項第十款及同條第四項之規
    定，裁處異議人最高額罰鍰一千二百元，核無違誤。本件異
    議猶執前詞指摘原處分不當，為無理由，應予駁回。
六、據上論斷，應依道路交通管理處罰條例第八十七條第二項，
    道路交通案件處理辦法第十九條，裁定如主文。
中　　華　　民　　國　　96　　年　　6 　　月　　29　　日
　　　　　　　　　　台灣台北地方法院交通法庭
　　　　　　　　　　　　　法　官　何俏美
上正本證明與原本無異。
如不服本裁定，應於裁定送達後5日內向本院提出抗告狀。
                          書記官  林曉郁
中　　華　　民　　國　　96　　年　　6 　　月　　29　　日
